【裁判字號】    97,台上,1629
【裁判日期】    970417
【裁判案由】    貪污等罪
【裁判全文】
最高法院刑事判決            九十七年度台上字第一六二九號
上  訴  人  甲○○
選任辯護人  陳惠玲律師
上  訴  人  乙○○
選任辯護人  陳忠儀律師
上  訴  人  丙○○
選任辯護人  林坤賢律師
上  訴  人  丁○○
                    46號
選任辯護人  張慶宗律師
上列上訴人等因貪污等罪案件，不服台灣高等法院台中分院中華
民國九十五年十二月五日第二審更審判決（九十四年度上更(一)字
第二八號，起訴案號：台灣台中地方法院檢察署八十八年度偵字
第二一六五一、二二一八二、二二八０四號「原判決誤載為第二
二八０九號」），提起上訴，本院判決如下：
    主  文
原判決關於甲○○、乙○○、丙○○、丁○○部分均撤銷，發回
台灣高等法院台中分院。
    理  由
本件原判決認定上訴人丁○○、甲○○、乙○○、丙○○有其事
實欄所載之犯行，因而撤銷第一審所為科刑之判決，比較行為時
及裁判時法律，適用最有利於上訴人等之規定，改判依想像競合
犯、牽連犯，從一重論處丁○○依據法令從事公務之人員，對於
主管之事務直接圖利罪刑，均論處甲○○、乙○○、丙○○從事
業務之人，因業務上之過失致人於死罪刑。固非無見。
惟查：（一）、原判決事實認定民國七十八年八月一日，丁○○
會同甲○○、王洪桂女夫婦及乙○○等親赴「聯合大市場」綜合
市場大樓現場勘察時，該大樓建築物已興建至七樓部分，且結構
體均已完工，僅剩內部粉刷裝潢工程等情。苟屬非虛，該市場大
樓建築工程既已完工，甲○○、乙○○與丙○○為興建該市場大
樓而與王洪桂女（未上訴，已告確定）共同違背建築術成規之犯
行，似至遲於完工當時即已成立，則算至八十八年九月二十一日
發生集集大地震後開始偵查時止，其十年之追訴權時效業已完成
。而原判決認此部分與甲○○、乙○○、丙○○三人另犯之行使
業務登載不實文書等罪，有牽連犯之裁判上一罪關係，自應說明
不另為免訴之諭知。至使用執照上所載之竣工日期，依建築法第
七十條規定，乃建築工程完工後申請使用執照，由主管建築之機
關派員查驗完竣日期，非必為實際完工即違背建築術成規犯罪完
成之日。乃原判決竟以上開建物之使用執照上所載竣工日期七十
九年三月二十三日，為甲○○、乙○○、丙○○三人違反建築術
成規犯罪追訴權時效期間之起算日，認其追訴權時效尚未完成，
仍從實體上論處罪刑，自有適用法則不當之違法。（二）、九十
四年二月二日修正前刑法所規定之牽連犯，係指犯一罪而其方法
或結果行為又犯其他罪名者，亦即數個行為各別該當於犯罪構成
要件，且其中一行為與他行為間有方法或結果關係者，故牽連犯
不論其方法或結果行為，皆自始即為行為人犯意之一部分而符合
行為人犯罪之目的，俱係行為人有意為之，自必屬故意犯。原判
決認甲○○、乙○○與丙○○所犯業務上過失致人於死罪，與彼
等另犯之行使偽造私文書、行使業務上登載不實文書等罪，及甲
○○、丙○○另犯之違背建築術成規罪間，均有方法、結果之牽
連關係，且以彼等另犯之業務過失致人於死罪，雖未據起訴，然
與上開行使業務上登載不實文書及違背建築術成規等犯行間，有
裁判上一罪關係，為起訴效力所及而併予審理，同有適用法則不
當之違法。（三）、刑事訴訟法第二百零六條所規定關於鑑定經
過及其結果之書面報告，固屬同法第一百五十九條第一項傳聞不
得作為證據之規定所指「法律有規定」之例外情形，而具有證據
能力，然此種得作為證據之鑑定報告必係依同法第一百九十八條
規定選任之鑑定人及依同法第二百零八條囑託之鑑定機關所出具
者，始屬之。原判決援引台灣科技大學所出具之豐原市○○路聯
合市場及商店九二一地震建物受損害鑑定報告，資為認定甲○○
承攬「聯合大市場」建築物工程，營建施工違背建築技術規則，
該建物傾倒為施工及監造之責任，甲○○、丙○○確有過失等情
之依據（原判決第八十九頁第十三至十六行、第九十頁第二十至
二十二行）。然依卷附台灣科技大學函文，該校營建系並未製作
上開鑑定報告（原審上更(一)卷二第六十九頁），苟屬非虛，則上
開鑑定報告究為何人所出具？其鑑定之人是否依刑事訴訟法第一
百九十八條規定所選任且具備得為鑑定人之資格？均攸關該鑑定
報告是否具有證據能力之認定。乃原審未遑為該調查，遽為科刑
之判決，亦未說明不予調查之理由，非但有應調查之證據未予調
查之違法，且其判決理由不備。（四）、原判決併引乙○○於偵
查中所供七十八年九月間，王洪桂女曾表示其已疏通縣政府主辦
人丁○○同意檢附建築師出具之安全證明書併卷，即可據以依程
序違建方式罰款並核發新照等語，資為認定丁○○告知甲○○應
設法提出內容虛偽不實之安全證明書而違背職務圖利論據之一，
然為丁○○所否認，並以其僅告知可依執行要點檢具相關書件重
新申請建照等語置辯。而依乙○○上開供述，王洪桂女指丁○○
告知其應檢附安全證明書一事，其告知之確切內容為何？是否曾
言及安全證明書之虛偽不實？此與丁○○之告知行為，究係出於
圖利甲○○等人？抑或僅屬對洽公民眾告知行政申請事項應備文
件之便民服務等待證事項之認定至有關係，且不難進一步傳訊王
洪桂女予以查明。又甲○○就丁○○部分雖證稱其陪同王洪桂女
前往與丁○○洽辦重領建照時，曾見王女與丁○○接耳密談，其
迅即迴避等語，縱屬無訛，似尚難逕認彼等密談必為違法重領建
照情事。乃原判決未詳加探求，徒依憑甲○○證言，推論王女既
與丁○○有密談之舉，必已疏通丁○○違法核發建照，並遽為不
利丁○○之判斷，非但證據調查職責未盡，抑且有證據上理由矛
盾之違失。（五）、依原判決附表三記載，台中縣政府同意就上
開共七樓之市場大樓核發七九建都營字第一０四號建造執照，除
甲○○等提出之七十八年十二月二十八日建造執照申請書外，並
以豐原市公所七十八年十一月十六日豐市建字第二八九七九號函
為其辦理之依據。而該豐原市公所函文日期，似恰與台中縣政府
同意核發該建造執照之函稿上所載丁○○簽報蓋章之日期七十八
年十一月十八日，其所屬建築管理課課長蔡敏豐、技士楊進憲、
技正張博斌依序於其上核章之日期同年月十九日、同年月十九日
及同年月二十日，俱相吻合，則台中縣政府據以核發上開建造執
照之該豐原市公所函文內容為何？即攸關丁○○核發上開建造執
照何以較早於甲○○等申請建造執照及其核發是否合法之認定。
原判決未詳加審認並為必要論述，徒以各該簽章日期較早於甲○
○之申請日期，遽認均違反公文製發時程，而為對丁○○不利之
判決，亦有理由不備之違誤。以上，或係上訴人等四人上訴意旨
所指摘，或為本院得依職權調查之事項，應認原判決關於上訴人
等四人部分仍有發回更審之原因。原判決認甲○○、乙○○、丙
○○另牽連觸犯之行使業務上登載不實及違背建築術成規等犯行
部分，基於審判不可分之原則，亦一併發回。
據上論結，應依刑事訴訟法第三百九十七條、第四百零一條，判
決如主文。
中    華    民    國  九十七  年    四    月   十七   日
                      最高法院刑事第五庭
                          審判長法官  張  淳  淙
                                法官  劉  介  民
                                法官  張  春  福
                                法官  蔡  彩  貞
                                法官  林  俊  益
      本件正本證明與原本無異
                                      書  記  官
中    華    民    國  九十七  年    四    月  二十四  日
                                                Ａ


司法院資訊處製作；財團法人民間司法改革基金會備份。
